臺灣雲林地方法院交通事件裁定　　　　　96年度交聲字第66號
移送機關即　交通部公路總局嘉義區監理所雲林監理站
原處分機關
異　議　人　乙○○
即受處分人
上列異議人即受處分人因違反道路交通管理處罰條例案件，對於
交通部公路總局嘉義區監理所雲林監理站中華民國96年4 月20日
所為之處分（原處分案號：雲監裁字第裁72- KAD067532 號裁決
書），聲明異議，本院裁定如下：
    主  文
原處分撤銷。
乙○○不罰。
    理  由
一、原處分意旨略以：異議人乙○○於民國96年3 月11日下午4
    時50分許，駕駛車牌號碼2000-NW 號自小客貨車，由南往北
    行經雲林縣145 號公路34.5公里處，行車速度超過規定之最
    高時速40公里以上60公里以下，執勤員警以指揮捧示意異議
    人停車受檢，異議人拒絕停車接受稽查而逃逸，嗣經警舉發
    ，異議人提出陳述，經舉發機關查覆舉發並無違誤，原處分
    機關乃依道路交通管理處罰條例第40條、第60條第1 項規定
    ，以雲監裁字第裁72- KAD067532 號裁決書裁處異議人：「
    一罰鍰新台幣5,000 元整，罰鍰限於96年5 月20日前繳納；
    二上開罰鍰逾期不繳納者，依法移送強制執行」。
二、聲明異議意旨略以：我當時係按正常速度行駛，沒有超速，
    舉發員警未提出任何科學證據如照片作為裁罰依據，不得僅
    依警員單方說法為憑；況且，我當時並未看到警車，也沒聽
    到鳴笛示警，警方亦未在攔截點前方1-200 公尺處設置臨檢
    號誌或三角錐，豈能說我至攔截點拒絕稽查而逃逸？原處分
    機關未查，逕予裁決，異議人實難甘服，爰依法聲明異議等
    語。
三、按汽車駕駛人之行為有下列情形之一，當場不能或不宜攔截
    製單舉發者，得逕行舉發：一闖紅燈或平交道。二搶越行人
    穿越道。三在道路收費停車處所停車，不依規定繳費。四不
    服指揮稽查而逃逸，或聞消防車、救護車、警備車、工程救
    險車之警號不立即避讓。五違規停車或搶越行人穿越道，經
    各級學校交通服務隊現場導護人員簽證檢舉。六行經設有收
    費站、地磅之道路，不依規定停車繳費或過磅。七經以科學
    儀器取得證據資料證明其行為違規，道路交通管理處罰條例
    第7 條之2 第1 項定有明文。是汽車駕駛人之違規事實非有
    上述情形之一，交通稽查人員即應予攔截當場掣單舉發，不
    得逕行舉發之。
四、經查：
  (一)原處分機關以異議人所有之車牌號碼2000-NW 號自小客貨車
    ，於96年3 月11日下午4 時50分許，由南往北行經雲林縣14
    5 號公路34.5公里處，行車速度超過規定之最高時速40公里
    以上60公里以下等情而裁罰，固有雲林縣警察局舉發違反道
    路交通管理事件通知單（下稱舉發單）及雲林縣警察局虎尾
    分局96年4月12日雲警交裁字第0960004339號函為憑。
  (二)惟依前揭舉發通知單所載，本件違規事實係發生於96年3 月
    11日，原舉發機關遲至同年月14日始填單舉發，顯非當場攔
    截掣單，而係事後逕行舉發。而行車速度超過規定最高速限
    之交通違規案件，依道路交通管理處罰條例第7 條之2 第1
    項規定，固得逕行舉發，然非如同條項第1 至6 款所列得逕
    行舉發之項目，尚需依同條項第7 款規定踐行以科學儀器取
    得證據資料證明行為違規（如舉發違規照片），方得逕行舉
    發。又此項科學儀器所取得之證據資料，因係逕行舉發，並
    未當場出示予駕駛人使其有表示意見之機會，自當留存，以
    待日後檢視，始符合該款之意旨，並得使違規駕駛人信服，
    此在取締超速行駛之情形尤然。查本件係逕行舉發案件，業
    如前述，而原舉發單位並未檢附經以科學儀器所採得之證據
    資料為憑，此觀雲林縣警察局虎尾分局96年4 月12日雲警交
    裁字第0960004339號函之說明欄三載明「本案係機動性當場
    攔檢交通稽查勤務，並無應附採證相片之規定」甚明；且證
    人即本件舉發員警甲○○於本院亦證稱：本件之測速資料無
    法列印留存，亦無其他資料可供參酌等語明確。據此，原處
    分機關既未依上開規定以科學儀器取得異議人超速違規之證
    據資料，復未留存以供逕行舉發後之檢視佐證，核與前開逕
    行舉發要件及立法意旨顯有不符。
五、綜上所述，本件原舉發機關既非經以科學儀器取得證據資料
    ，即逕行舉發異議人有行車速度超過最高時速限制之違規行
    為，核與道路交通管理處罰條例第7 條之2 第1 項第7 款所
    規定之逕行舉發要件不合，原處分機關未予詳查，就此部分
    逕行裁處異議人罰鍰2,000 元，於法不符，自應由本院撤銷
    原處分，另諭知異議人不罰；又無法證明異議人有超速之違
    規行為，異議人即無道路交通管理處罰條例第60條第1 項所
    稱「汽車駕駛人，駕駛汽車有違反本條例之行為，經交通勤
    務警察或依法令執行交通稽查任務人員制止時，不聽制止或
    拒絕停車接受稽查而逃逸」行為，原處分機關依上開規定裁
    處異議人罰鍰3,000 元，亦乏所據，為無理由，自亦應由本
    院併同撤銷此部分之處分，並諭知異議人不罰。
六、據上論斷，應依道路交通案件處理辦法第20條，裁定如主文
    。
中　　華　　民　　國　　96　　年　　7 　　月　　31　　日
                    交通法庭    法　官  曾鴻文
以上正本證明與原本無異。
如不服本裁定，應於裁定送達後5 日內向本院提出抗告狀（須附
繕本）。
                                書記官  顏錦清
中　　華　　民　　國　　96　　年　　7 　　月　　31　　日
